臺灣屏東地方法院民事判決　　　　　　110年度潮簡字第515號
原　　　告　富邦產物保險股份有限公司

法定代理人　羅建明


訴訟代理人　陳宏政
被　　　告　湯勝堯　

上列當事人間請求侵權行為損害賠償事件，本院於民國110 年10
月13日言詞辯論終結，判決如下：
    主  文
被告應給付原告新臺幣參萬參仟柒佰貳拾參元，及自民國110 年
5 月14日起至清償日止，按年息5 ％計算之利息。
原告其餘之訴駁回。
訴訟費用由被告負擔十分之九，餘由原告負擔。
本判決第一項原告勝訴部分得假執行。但被告如以新臺幣參萬參
仟柒佰貳拾參元為原告預供擔保，得免為假執行。
    事實及理由
一、本件被告經合法通知，未於言詞辯論期日到場，核無民事訴
    訟法第386 條各款所列情形，爰依原告聲請，由其一造辯論
    而為判決。
二、原告主張：
  ㈠被告於民國108 年6 月29日14時38分許，騎乘自行車行經屏
    東縣○○鄉○○路000 號前時，因其逆向行駛（沿中正路由
    東往西）且突往右偏，因而與訴外人王德祥駕駛之AWW-0006
    號自用小客車，沿中正路由西往東行駛時（下稱系爭車輛）
    發生碰撞，系爭車輛之右側車門因而受損（下稱系爭事故）
    。
  ㈡系爭車輛係由原告所承保（車主為訴外人王金瑞），原告業
    已依保險契約賠付修復系爭車輛之工資（含烤漆）新臺幣（
    下同）25,306元、零件費用10,632元，合計35,938元，又系
    爭事故係因被告之過失行為所致，原告得依據保險法第53條
    規定，代位行使車主對被告之損害賠償請求權。綜上，原告
    爰依據民法第184 條第1 項前段、第191 條之2 前段、第19
    6 條、保險法第53條等規定提起本訴，並聲明：被告應給付
    原告35,938元，及自起訴狀繕本送達之翌日起至清償日止，
    按年息5 ％計算之利息。
三、被告經本院合法通知，未於言詞辯論期日到場，前亦未提出
    書狀作何陳述或答辯。
四、本院之判斷：
  ㈠按「因故意或過失，不法侵害他人之權利者，負損害賠償責
    任；汽車、機車或其他非依軌道行駛之動力車輛，在使用中
    加損害於他人者，駕駛人應賠償因此所生之損害。但於防止
    損害之發生，已盡相當之注意者，不在此限」，民法第184
    條第1 項前段、第191 條之2 分別定有明文。次按「被保險
    人因保險人應負保險責任之損失發生，而對於第三人有損失
    賠償請求權者，保險人得於給付賠償金額後，代位行使被保
    險人對於第三人之請求權；但其所請求之數額，以不逾賠償
    金額為限。」，保險法第53條第1 項亦定有明文。再按「慢
    車行駛，應遵守道路交通標誌、標線、號誌之指示，並服從
    交通指揮人員之指揮；慢車行駛時，駕駛人應注意車前狀況
    及與他車行駛間隔，並隨時採取必要之安全措施。」，道路
    交通安全規則第124 條第2 項、第5項定有明文。
  ㈡本件原告主張被告有於上揭時、地，因過失行為致發生系爭
    事故，系爭車輛因而受損等情，有原告提出之屏東縣政府東
    港分局道路交通事故當事人登記聯單、汽（機）理賠申請書
    、估價單、車損照片、電子發票證明聯、系爭車輛之行車執
    照等資料，及本院函查之屏東縣政府警察局東港分局110 年
    5 月17日東警分交字第11031132200 號函文暨所附道路交通
    事故初步分析研判表、道路交通事故現場圖、道路交通事故
    調查報告表㈠㈡、當事人酒精測定紀錄表、道路交通事故談
    話紀錄表、公路監理電子閘門資料、現場照片等資料在卷可
    參，且經本院核閱無誤。查被告因違規逆向行駛，且未注意
    車前狀況突往右偏，致系爭車輛閃避不及而發生碰撞，被告
    自應負過失責任，且與系爭車輛之損害間有相當因果關係甚
    明，是本院綜合參酌上揭事證，認為原告主張系爭事故係因
    被告之過失行為所致，且系爭車輛因而受損等情，應可採信
    。而被告對於系爭事故之發生，應負過失責任，且系爭車輛
    受損與被告之過失行為間，亦具有相當因果關係，則原告依
    據民法第184 條第1 項前段規定，主張被告對系爭車輛應負
    損害賠償責任，自屬有據。
  ㈢另原告主張系爭車輛為其承保，其已依保險契約賠付修復系
    爭車輛之工資（含烤漆）25,306元、零件費用10,632元，合
    計35,938元等情，亦據原告提出系爭車輛之行車執照、估價
    單、理賠申請書、電子發票證明聯等資料為證，固堪認屬實
    。惟查，修復費用之賠償以必要者為限，則修理材料以新品
    換舊品，自應予以折舊（最高法院77年度第9 次民事庭會議
    決議㈠意旨參照），本件系爭車輛依卷附行車執照所載（本
    院卷第9 頁），係西元2018年4 月出廠，於系爭事故發生時
    已使用1 年3 月，依據行政院頒佈之「固定資產耐用年數表
    」、「固定資產折舊率表」所示，汽車之耐用年數為5 年，
    則就其中零件費用10,632元部分自應予計算折舊，本院爰依
    平均法計算其折舊（即以固定資產成本減除殘價後之餘額，
    按固定資產耐用年數表規定之耐用年數平均分攤，計算折舊
    額），每年折舊率為5 分之1 ，並參酌營利事業所得稅查核
    準則第95條第6 項規定：「固定資產提列折舊採用平均法、
    定率遞減法或年數合計法者，以1 年為計算單位；其使用期
    間未滿一年者，按實際使用之月數相當於全年之比例計算之
    ；不滿一月者，以月計。」，從而，上揭零件費用扣除折舊
    後應為8,417 元（計算方式如附件所示）。綜上，原告得代
    位請求賠償系爭車輛之修復費用合計應為33,723元（即工資
    25,306元+ 零件費用8,417 元＝33,723元），逾此金額之請
    求，則屬無據，不應准許。
五、綜上所述，被告因過失行為致發生系爭事故，系爭車輛因而
    受損，原告並已依保險契約賠付修復系爭車輛之上揭費用，
    則原告依據民法第184 條第1 項前段、保險法第53條第1 項
    等規定，請求被告應給付33,723元，及自起訴狀繕本送達之
    翌日（即110 年5 月14日）起至清償日止，按年息5 ％計算
    之利息，為有理由，應予准許，逾此範圍金額之請求，則無
    理由，應予駁回。
六、本件原告勝訴部分係就民事訴訟法第427 條第2 項訴訟適用
    簡易程序所為被告敗訴之判決，依同法第389 條第1 項第3
    款規定，應依職權宣告假執行。本院並依同法第392 條第2
    項規定，依職權宣告被告如預供擔保，得免為假執行。
七、訴訟費用負擔之依據︰民事訴訟法第79條。
中    華    民    國   110    年    10    月    29    日
                  潮州簡易庭  法  官  呂憲雄
正本係照原本作成。
如對判決上訴，須於判決送達後二十日內向本院提出上訴狀，其
未表明上訴理由者，應於提出上訴後二十日內向本院補提理由書
狀（均須按他造當事人之人數附繕本）。
如委任律師提起上訴者，應一併繳納上訴審裁判費。
中    華    民    國   110    年   10     月    29    日
                              書記官  林鴻仁
　
　
　
　
　
　
　
附件：
計算方式：1.殘價＝取得成本÷( 耐用年數＋1)即10,632÷(5+1
) ＝1,772 （小數點以下四捨五入）。2.折舊額＝( 取得成本－
殘價) ×1/（耐用年數）×（使用年數）即( 10,632－1,772)×
1/5 ×（1+3/12）＝2,215 （小數點以下四捨五入）。3.扣除折
舊後價值＝（新品取得成本－折舊額）即10,632－2,215 ＝8,41
7